臺灣桃園地方法院刑事判決
111年度訴字第629號
公  訴  人  臺灣桃園地方檢察署檢察官 
被      告  陳全帝


選任辯護人  徐人和律師
上列被告因違反毒品危害防制條例等案件，經檢察官提起公訴（
111 年度偵字第15629 號），本院判決如下：
    主  文
丙○○犯如附表一所示之罪，各處如附表一「宣告刑」欄所示之刑
及「沒收」欄所示之沒收。應執行有期徒刑伍年。沒收部分併執
行之。
    事  實
一、丙○○明知大麻為毒品危害防制條例第2 條第2 項第2 款列管
    之第二級毒品，不得運輸，並為行政院依懲治走私條例第2 
    條第3 項授權公告「管制物品管制品項及管制方式」第1 項
    第3 款所列管制進出口物品，未經許可不得私運進口，仍為
    下列行為：
  ㈠丙○○與陳建豐（經臺灣桃園地方檢察署檢察官簽分偵辦並通
    緝中）共同基於運輸第二級毒品及私運管制物品進口之犯意
    聯絡，先由陳建豐以不詳方式取得如附表二編號一、二所示
    大麻膏並妥為包裝（陳建豐原寄送1 瓶，丙○○收貨後自行分
    裝為2 小瓶，以下統稱「Ａ包裹」），復於民國111 年2 月底
    之某日，要求丙○○提供姓名、身分證字號、住址、如附表二
    編號四所示扣案之手機門號等收件資訊，供陳建豐自加拿大
    不詳地區，委託不知情之航運業者，以國際航空快遞方式（
    郵包號碼：EZ000000000CA號）運送來臺，丙○○即於111 年3
     月21日領取Ａ包裹。
  ㈡丙○○另與陳建豐共同基於運輸第二級毒品及私運管制物品進
    口之犯意聯絡，再由陳建豐以不詳方式取得如附表二編號三
    所示大麻膏並妥為包裝後（下稱「Ｂ包裹」），並於111 年3
     月19日告知丙○○將以其提供之上開收件資料，再次自加拿
    大不詳地區，委託不知情之航運業者，以國際航空快遞方式
    （郵包號碼：EZ000000000CA號）運送Ｂ包裹來臺。嗣財政部
    關務署臺北關查緝人員於同年月27日察覺Ｂ包裹有異而扣押，並
    由內政部警政署航空警察局派員佯為郵務士繼續派送流程，
    丙○○於同年月29日下午5 時56許簽領Ｂ包裹時，當場為埋伏員
    警逮捕，循線查悉上情。
二、案經內政部警政署航空警察局移送臺灣桃園地方檢察署檢察
    官偵查起訴。
　　理  由
壹、程序部分
    檢察官、被告丙○○及其辯護人於本院審理期間，對於本案相
    關具有傳聞性質之證據資料，均未爭執證據能力，本院審酌
    各該陳述作成時之情況，認為適當，均有證據能力。非供述
    證據部分，均依法定方式取得，並經本院於審理期日踐行合
    法之調查、辯論，且與待證事實間具有相當關聯性，均具證
    據能力而得採為判決之基礎。
貳、實體部分
一、認定犯罪事實所憑之證據及理由： 
　㈠上開犯罪事實，業據被告於偵、審中自白不諱（見臺灣桃園
    地方檢察署111 年度偵字第15629 號卷【下稱偵字卷】第17
    -26、115-116、181-195、207-209頁；本院111 年度訴字第
    629 號卷【下稱訴字卷】第108、202-203、209頁），並有
    內政部警政署航空警察局搜索、扣押筆錄、扣押物品目錄表
    、譯文紀錄表、快捷郵件投遞通知單、掛號郵件收領紀錄、
    財政部關務署臺北關111 年3 月29日北松郵移字第11101000
    41號函暨財政部關務署臺北關扣押貨物收據及搜索筆錄、包
    裹照片、內政部警政署航空警察局111 年5 月17日航警刑字
    第1110019170號函暨被告持用如附表二編號四所示扣案之手
    機門號對話紀錄、航空警局扣押物品清單及扣案物照片在卷
    可佐（見偵字卷第43-51、55、73-77、95-103、167頁；訴
    字卷第85-88、179-185頁）。而扣案如附表二編號一、二、
    三所示物品，經採樣檢驗均含第二級毒品大麻成分，有航空
    警察局查獲丙○○涉嫌毒品危害防制條例毒品初步鑑驗報告單
    、毒品採樣測試照片、交通部民用航空局航空醫務中心111 
    年3 月28日航藥鑑字第0000000 號毒品鑑定書、法務部調查
    局濫用藥物實驗室111 年4 月22日調科壹字第11123007940 
    號鑑定書在卷可稽（見偵字卷第69-72、169-171頁），足認
    被告之任意性自白與事實相符，應可採信。
　㈡犯罪事實㈠部分，陳建豐原寄送1 瓶大麻膏來臺，且係於111
     年2 月底之某日要求被告提供收件資訊，被告收受後乃自行
    分裝成如附表二編號一、二所示2 瓶大麻膏；犯罪事實㈡部
    分，陳建豐係於111 年3 月19日通知被告將再次寄送Ｂ包裹
    來臺等節，均據被告供承在卷（見偵字卷第20、22、25、19
    1頁），是就起訴書犯罪事實未臻精確之處修正如上。
　㈢綜上，本案事證明確，被告運輸第二級毒品之犯行均堪認定
    ，應依法論科。
二、論罪科刑： 
　㈠核被告就事實欄㈠、㈡所為，均係犯毒品危害防制條例第4 
    條第2 項之運輸第二級毒品罪、懲治走私條例第2 條第1 項
    之私運管制物品進口罪。　　
  ㈡公訴意旨認事實欄㈠部分，被告係構成毒品危害防制條例第5
     條第2 項之意圖販賣而持有第二級毒品罪嫌，尚有未洽。
    惟起訴之基本社會事實同一，且經本院當庭諭知被告亦可能
    涉犯上開罪名（見訴字卷㈠第202 頁），而予其及辯護人答
    辯機會，應足保障其防禦權，爰依刑事訴訟法第300 條規定
    ，變更起訴法條。
　㈢被告與陳建豐間就上開犯行，分別有犯意聯絡及行為分擔，
    為共同正犯；其等利用不知情航運業者運輸扣案之大麻膏抵
    臺，為間接正犯。
　㈣事實欄㈠、㈡部分，被告均以一行為同時觸犯運輸第二級毒
    品、私運管制物品進口2 罪，為想像競合犯，應依刑法第55
    條前段規定，均從一重之運輸第二級毒品罪處斷。　
　㈤辯護人雖代被告辯稱：事實欄㈠、㈡應論為接續犯之一罪云
    云。然接續犯乃指行為人之數行為，於同一或密切接近時、
    地實行，侵害同一法益，而其各行為之獨立性極為薄弱，依
    一般社會健全觀念，實難以強行分開，且在刑法評價上，以
    視為數個舉動之接續作為，合為包括之一行為，較為合理者
    而言。而被告與陳建豐運輸如事實欄㈠、㈡所示大麻膏，主
    觀上雖同是基於運輸第二級毒品之目的，惟客觀上有逐次實
    行2 次寄送大麻膏包裹之舉動，犯罪時間亦可明顯區分，在
    刑法評價上各具獨立性，亦即每次行為皆獨立成罪，自係犯
    意各別，而應分論併罰之2 罪。
　㈥刑之減輕事由：
　⒈被告運輸第二級毒品，於偵查及歷次審判中均自白犯罪，均
    應依毒品危害防制條例第17條第2 項規定，各減輕其刑。
　⒉毒品危害防制條例第17條第1 項規定：「犯第4 條至第8 條
    、第10條或第11條之罪，供出毒品來源，因而查獲其他正犯
    或共犯者，減輕或免除其刑。」，所謂「查獲」係指被告供
    出毒品來源之有關資料，諸如姓名、年籍、住居所、或其他
    足資辨別之特徵等，使調查或偵查犯罪之公務員因而對之發
    動調查或偵查並破獲者而言。關於「查獲」與否之判斷，雖
    不以被舉發者有無遭起訴或其之判決結果如何作為唯一標準
    ，以避免因繫於執行刑事訴訟程序之公務員各項作為之時程
    快慢、勤惰態度或細膩程度等不確定因素，以致失之嚴苛，
    並有礙於當初立法意旨係為鼓勵被告供出毒品來源，防止毒
    品危害發生或擴大，因「具有貢獻」而予減輕或免除其刑之
    原意，容有一定之解釋空間。惟至少被告之「供出毒品來源
    」，與調查或偵查犯罪之公務員對之發動調查或偵查並進而
    破獲之間，論理上須具有相當的因果關係。倘本案確係因被
    告供出毒品之來源因而查獲被舉發者，雖嗣後該被查獲者遭
    偵查或審判之結果（無論有無起訴或判罪與否，或其內容）
    ，與被告之供出本案之情節稍有出入，倘有其他相當之證據
    足以確認該被舉發者確係被告本案毒品之來源，自非不得享
    有前揭條文規定之減、免其刑寬典（最高法院111 年度台上
    字第123 號判決意旨參照）。經查，被告於警詢之初，即供
    出本案大麻之來源為姪子陳建豐，具體指認其人，並釋明其
    與陳建豐手機對話內容之真意（見偵字卷第19-25、29-30頁
    ），足見並非僅有被告之單一指認，而係另有證據可佐陳建
    豐確為本案毒品來源，惟因陳建豐另案遭通緝且已出境，現
    經臺灣桃園地方檢察署通緝中，有臺灣桃園地方檢察署111 
    年7 月25日乙○秀雨111 偵15629 字第11190851840 號、內
    政部警政署航空警察局111 年7 月19日航警刑字第11100284
    04號函暨陳建豐之旅客出入境紀錄查詢、查捕逃犯作業查詢
    報表在卷可按（見訴字卷第137-143頁），另臺灣桃園地方
    檢察署檢察官依被告之供述，亦認陳建豐涉嫌與被告共犯運
    輸第二級毒品大麻，故於111 年5 月23日簽分偵辦，有臺灣
    桃園地方檢察署雨股檢察官之簽呈及本案之起訴書為憑（見
    偵字卷第225-227頁），應認被告就本案運輸第二級毒品犯
    行，確已供述毒品來源之具體事證，使有調查犯罪職權之公
    務員知悉而發動調查，因而查獲陳建豐，自應依毒品危害防
    制條例第17條第1 項規定，就被告所犯運輸第二級毒品之2 
    罪均減輕其刑，惟斟酌被告之犯罪情節及所能杜絕毒品氾濫
    之程度，認依前揭規定減輕其刑已足評價其對於查獲毒品來
    源之貢獻程度，不宜免除其刑。
　⒊刑法第59條之酌量減輕其刑，必於「犯罪之情狀」，在客觀
    上足以引起一般同情，認為即予宣告法定最低度刑期，猶嫌
    過重者，始有其適用（最高法院著有51年台上字第899 號判
    例意旨參照）。查，被告輸入之大麻膏數量非微，況依其於
    警詢、偵訊時所供（見偵字卷第24-25、116頁），其與陳建
    豐尚有討論將來銷售大麻營利相關事宜，僅係於自家人試貨
    階段即遭查獲，犯罪情狀在客觀上並無足以引起一般人同情
    、顯可憫恕之事由。至辯護意旨所敘：被告誤信其姪、未知
    此舉之嚴重性始為本案犯行，實未獲取任何利益；毒品尚未
    流入市面；有年邁老母需奉養；學歷僅高職畢業而智慮不周
    ；被告之配偶早年過世，獨自扶養3 名未成年子女成年，且
    身患精神疾病；現有正當工作等情，僅可為法定刑內科刑之
    事由，且本案業依毒品危害防制條例之偵審自白、查獲共犯
    等規定減刑，已無情輕法重之弊，自無再依刑法第59條減刑
    之餘地。辯護人請求再依上開規定為被告減刑，尚無可採。
　⒋以上刑之減輕，均依刑法第70條、第71條第2 項規定，先依
    較少之數減輕，並遞減之。　　　
　㈦爰以行為人之責任為基礎，審酌大麻係毒品危害防制條例列
    管之第二級毒品，且為管制進口物品，具有高度成癮性，施
    用者輕則戕害自身身心，重則因缺錢買毒而引發各式犯罪，
    危害國人身心健康及社會秩序至鉅，被告猶無視國家法律禁
    制，竟共同運輸大麻，本應嚴懲。惟念被告坦承犯行，犯後
    態度尚佳，本案幸經海關及航警查獲而未讓輸入之大麻流入
    交易市場。兼衡被告自陳之智識程度、身心健康、家庭經濟
    狀況，及被告犯罪之動機、目的、手段、涉案程度、犯罪分
    工、運輸大麻之次數及數量等一切情狀，分別量處如附表一
    「宣告刑」欄所示之刑，並考量被告所犯附表一所示各罪之
    罪質、行為態樣、動機均相同，責任非難重複性高，定其應
    執行之刑，以資懲儆。
　㈧沒收：
　⒈扣案如附表二編號一、二所示大麻膏，為事實欄㈠查扣之第
    二級毒品；扣案如附表二編號三所示大麻膏，為事實欄㈡查
    扣之第二級毒品，除經取樣鑑驗用罄部分外，均應依毒品危
    害防制條例第18條第1 項前段規定沒收銷燬之，其外包裝沾
    附毒品難以析離，亦無析離之實益與必要，應視同毒品併予
    沒收銷燬。
　⒉扣案如附表二編號四編號所示手機，則係被告用於與共犯陳
    建豐聯繫本案運輸大麻進口使用之物；扣案如附表二編號五
    所示物品則係用以包裝如附表二編號三所示毒品之用，不問
    屬於犯罪行為人與否，均應依毒品危害防制條例第19條第1
    項規定宣告沒收。
　⒊其餘扣案如附表二編號六、七、九所示物品，則係被告施用
    電子煙油、大麻膏所使用之物，業據其供述明確（見偵字卷
    第25頁）；扣案如附表二編號八所示物品，僅係本案證物，
    核與被告運輸第二級毒品之犯罪事實無直接相關，故均不宣
    告沒收。
　⒋被告就上述沒收部分，依刑法第40條之2 第1 項規定，宣告
    併執行之。　　
據上論斷，應依刑事訴訟法第299 條第1 項前段、第300 條（依
判決簡化原則，僅記載程序法條），判決如主文。
本案經檢察官甲○○提起公訴，檢察官林穎慶到庭執行職務。
中    華    民    國     111    年    12   月    15   日
                  刑事第十七庭  審判長  法  官  張明道
                                        法  官  蕭淳尹
                                        法  官  林姿秀
以上正本證明與原本無異。
如不服本判決應於收受判決後20日內向本院提出上訴書狀，並應
敘述具體理由。其未敘述上訴理由者，應於上訴期間屆滿後20日
內向本院補提理由書(均須按他造當事人之人數附繕本)「切勿逕
送上級法院」。 
          　　　　　　　　　　　　　　　書記官　羅鎰祥　
中　　華　　民　　國　　111 　年　　12　　月　　16　　日
附錄論罪科刑之法條：
毒品危害防制條例第4條
製造、運輸、販賣第一級毒品者，處死刑或無期徒刑；處無期徒
刑者，得併科新臺幣3千萬元以下罰金。
製造、運輸、販賣第二級毒品者，處無期徒刑或10年以上有期徒
刑，得併科新臺幣1千5百萬元以下罰金。
製造、運輸、販賣第三級毒品者，處7年以上有期徒刑，得併科
新臺幣1千萬元以下罰金。
製造、運輸、販賣第四級毒品者，處5年以上12年以下有期徒刑
，得併科新臺幣5百萬元以下罰金。
製造、運輸、販賣專供製造或施用毒品之器具者，處1年以上7年
以下有期徒刑，得併科新臺幣1百50萬元以下罰金。
前五項之未遂犯罰之。
附表一：
編號 犯罪事實 宣告刑 沒收 一 ㈠ 丙○○共同犯運輸第二級毒品罪，處有期徒刑貳年拾月。 扣案如附表二編號一、二所示毒品均沒收銷燬；扣案如附表二編號四所示物品沒收。 二 ㈡ 丙○○共同犯運輸第二級毒品罪，處有期徒刑參年陸月。 扣案如附表二編號三所示毒品沒收銷燬；扣案如附表四、五所示物品均沒收。 

附表二：
編號 品項及數量  處理方式 一 大麻膏1 瓶（即「Ａ包裹」內容物之一，本院扣押物品清單記載為22.13公克，見偵字卷第50、71頁；訴字卷第99頁）  應沒收銷燬 二 大麻膏1 瓶（即「Ａ包裹」內容物之一，本院扣押物品清單記載為85.71公克，見偵字卷第50、71頁；訴字卷第99頁）  應沒收銷燬 三 大麻膏1 瓶（即「Ｂ包裹」內容物，本院扣押物品清單記載為1086公克，見偵字卷第101頁；訴字卷第99頁）  應沒收銷燬 四 I PHONE 8 PLUS 玫瑰金色手機1 支（IMEI：000000000000000，含外殼及門號0000000000號SIM卡1 張，見偵字卷第32、51頁；訴字卷第179、183、185頁）  應沒收 五 國際快捷包裹外箱1 個（見偵字卷第頁；訴字卷第179、183、185頁）  應沒收 六 分裝罐5 個（見偵字卷第50頁；訴字卷第179、181、185頁）  不沒收 七 分裝針筒1 支（見偵字卷第50頁；訴字卷第179、181、185頁）  不沒收 八 郵局郵件投遞通知單1 張（見偵字卷第50頁；訴字卷第179、181、185頁）  不沒收 九 電子吸食器1 支（見偵字卷第50頁；訴字卷第179、181、185頁）  不沒收